臺灣高等法院花蓮分院刑事判決
111年度上易字第21號
上  訴  人  
即  被  告  謝汶憲
上列上訴人因詐欺案件，不服臺灣花蓮地方法院111年度易字第3
1號中華民國111年3月30日第一審判決(起訴案號：臺灣花蓮地方
檢察署110年度偵字第3389、5512、5783號)，提起上訴，本院判
決如下：
    主  文
上訴駁回。
    理  由
一、法律依據：
 (一)按提起上訴，應以上訴書狀提出於原審法院為之；不服地
     方法院之第一審判決而上訴者，應向管轄第二審之高等法
     院為之；上訴書狀應敘述具體理由；刑事訴訟法(下稱刑訴
     法)第350條第1項、第361條第1、2項分別定有明文，此為
     第二審上訴必備之程式(刑訴法第361條立法理由)。次按第
     二審法院認為上訴書狀未敘述理由或上訴有第362條前段之
     情形者，應以判決駁回，刑訴法第367條前段亦有明文規定
     。再第二審上訴書狀未敘述上訴理由，又已逾上訴期間屆
     滿後20日，仍未補提理由書者，固應由第一審法院依刑訴
     法第361條第3項規定，定期間先命補正；如第一審法院未
     命補正，則由第二審法院審判長依同法第367條但書規定，
     定期間先命補正。然倘上訴書狀已敘述理由，無論所提上
     訴理由是否具體，仍屬已敘述上訴理由，第一審法院或第
     二審法院審判長均毋庸命補正(最高法院109年度臺上字第3
     67號判決參照)。又上訴書狀已敘述上訴理由，僅所述理由
     不「具體」者，並非「上訴書狀未敘述理由」一語涵攝之
     範圍；然既不符合「上訴書狀應敘述『具體』理由」之規定
     ，仍屬上訴「不合法律上之程式」，而法院為司法機關，
     為達成法律所賦予定紛止爭之功能，審判職權之行使，自
     須獨立於控、辯雙方之外，守住中立之角色與立場，是此
     類不合法，應不在得命補正之列，法院自毋庸命補正，而
     由第二審法院逕認其上訴不合法，以判決駁回(最高法院10
     9年度臺上字第2142號判決參照)。申言之，理由之具體與
     否，屬第二審法院審查範圍，不在第一審法院命補正之列
     ，上訴書狀如已敘述理由，無論其具體與否，仍屬已敘述
     上訴理由，第一審法院或第二審法院審判長均毋庸命補正
     ，此與上訴書狀全未敘述上訴理由者，第一審法院依刑訴
     法第361條第3項之規定，應定期間先命補正之情形，尚屬
     有別；倘若上訴書狀已敘述理由，但所敘述者，在客觀上
     非屬具體之理由者，即屬不符上訴之法定程式，由第二審
     法院以上訴不合法律上之程式，判決予以駁回，毋庸再定
     期間命補正具體理由。
 (二)再上訴之目的，既在請求第二審法院撤銷或變更第一審之
     判決，所稱「具體」，當係抽象、空泛之反面，若僅泛言
     原判決認事用法不當、採證違法或判決不公、量刑過重等
     空詞，而無實際論述內容，即無具體可言。從而，上開法
     條規定上訴應敘述具體理由，係指須就不服判決之理由為
     具體之敘述而非空泛之指摘而言。倘上訴理由就其所主張
     第一審判決有違法或不當之情形，已舉出該案相關之具體
     事由足為其理由之所憑，即不能認係徒托空言或漫事指摘
     ；縱其所舉理由經調查結果並非可採，要屬上訴有無理由
     之範疇，究不能遽謂未敘述具體理由(最高法院106年度第8
     次刑事庭會議決議參照)。另所謂不服第一審判決之具體理
     由，必係依據卷內既有訴訟資料或提出新事證，指摘或表
     明第一審判決有何採證認事用法或量刑等足以影響判決本
     旨之不當或違法，而構成應予撤銷之具體事由，始克當之
     ；倘僅泛言原判決認定事實錯誤、違背法令或量刑失入，
     而未依上揭意旨指出具體事由，或形式上雖已指出具體事
     由，該事由縱使屬實亦不足以認為原判決有何不當或違法
     者，皆難謂係具體理由，俾與第二審上訴制度旨在請求第
     二審法院撤銷、變更第一審不當或違法之判決，以實現個
     案救濟之立法目的相契合(最高法院109年度臺上字第4651
     號判決參照)。
二、上訴人即被告謝汶憲(下稱被告)上訴意旨略以：原判決昧於
    事實，且任意推定犯罪，證據亦漏而不審，殊難令其甘服，
    爰於法定期間內提起上訴等語。
三、經查：
　(一)原審認定被告意圖自己不法之所有，基於詐欺取財之犯意
      ，於原判決附表一所示時間，以附表一所示方式及詐術內
      容，對告訴人游佳柔、王彥翔、吳謹丞施用詐術，使其等
      陷於錯誤，進而使其等交付如該附表一所示金額，同時分
      別利用不知情之羅琳、黃柔樺、徐瑄陽、吳梃彰、黃宏文
      、簡聖熹等人所用帳戶收受之，嗣告訴人3人發覺受騙，
      報警而循線查獲上情等情，除據被告於警詢、偵訊及原審
      行準備程序及審理中之自白外，並有如原判決附表一「證
      據出處」欄所示之供述證據及非供述證據等；又原審係以
      被告所犯並非死刑、無期徒刑或最輕本刑為3年以上有期
      徒刑之罪，且其於原審行準備程序中就被訴事實為有罪之
      陳述，經原審法官告知簡式審判程序之旨，並聽取檢察官
      及被告之意見後，經裁定改行簡式審判程序，並以前揭證
      據方法，認定被告上揭所為，係犯刑法第339條第1項之詐
      欺取財罪，被告利用不知情之羅琳、黃柔樺、徐瑄陽、吳
      梃彰、黃宏文、簡聖熹實行上揭犯行，為間接正犯，其就
      告訴人王彥翔及吳謹丞各部分所為詐欺犯行，各該部分被
      害人均相同，各行為之獨立性極微，時間密接、犯罪手段
      均相似，依一般社會健全觀念，在時間差距上，難以強行
      分開，在刑法評價上，以視為數個舉動之接續施行，合為
      包括之一行為予以評價，較為合理，為接續犯，再被告就
      各告訴人所為，犯意各別，行為互殊，應分論併罰，分別
      量處得易科罰金之有期徒刑2月、5月、4月及各該部分犯
      罪所得之沒收，並合併定應執行有期徒刑7月，併諭知易
      科罰金之折算標準，核其已詳敘所憑證據及認定理由，從
      形式上觀察，並無認定事實錯誤或違背法令之情形，選擇
      刑種、量刑及定應執行刑，以及所為沒收之諭知，均無違
      法不當之處。
 (二)又被告於警詢、偵訊、原審行準備程序及審理時，始終自
     白上揭犯行不諱，並有原判決附表一「證據出處」欄所示
     補強證據擔保被告自白真實性，又經原審於審理期日依法
     逐項提示原判決附表一「證據出處」欄所示之供述證據及
     非供述證據時，被告均陳稱「沒有意見」，嗣其又稱：「(
     問：尚有何證據要請求調查？)沒有。」(見原審卷第66、6
     7頁)，尚無原判決就案內證據漏未調查審酌之情。上訴意
     旨未依據卷內既有訴訟資料或提出新事證，指摘或表明原
     判決認事、用法有何足以影響判決本旨之不當或違法，而
     構成應予撤銷之具體事由，僅泛稱原判決「昧於事實，且
     任意推定犯罪理由，又對於上訴人之證據漏而不審」，已
     難謂其上訴書已經敘述具體理由。
四、綜上所述，上訴意旨顯未依據卷內既有訴訟資料或提出其他
    新事證，指摘或表明原判決有何採證認事足以影響判決本旨
    之不當或違法，而構成應予撤銷之具體事由，即與未敘述具
    體理由無異，依前揭規定及說明，其所為上訴，即不符合上
    訴之法定程式，應予駁回，且不經言詞辯論為之。
據上論斷，應依刑事訴訟法第367條前段、第372條，判決如主文
。
中　　華　　民　　國　　111 　年　　5 　　月　　23　　日
            刑事第一庭  審判長法  官  林信旭
                              法  官  廖曉萍
                              法  官  顏維助
以上正本證明與原本無異。
本件不得上訴。 　
中　　華　　民　　國　　111 　年　　5 　　月　　23　　日
                              書記官  秦巧穎